【裁判字號】    99,聲,5473
【裁判日期】    991109
【裁判案由】    聲請宣告沒收違禁物
【裁判全文】
臺灣板橋地方法院刑事裁定              99年度聲字第5473號
聲  請  人  臺灣板橋地方法院檢察署檢察官
上列聲請人聲請宣告沒收違禁物案件（99年度執聲字第3526號）
，本院裁定如下：
    主  文
查扣之毒品紅色搖頭丸驗餘壹佰肆拾玖顆（淨重捌點公克
，含有第二級毒品MDMA成分）、藍色搖頭丸驗餘壹佰柒拾柒顆（
淨重伍拾貳點玖公克，含有第二級毒品MDMA成分）、甲基安非他
命驗餘淨重拾點柒柒公克均沒收銷燬。
查扣之「大麻花」壹包部分聲請駁回。
    理  由
一、本件聲請意旨略以：本署93年度偵字第18815 號、94年度偵
    字第1022號及臺灣臺北地方法院檢察署93年度偵字第12968
    號（聲請書誤載為「本署93年度偵字第12968 號」）被告甲
    ○○違反毒品危害防制條例（販賣第二、三、四級毒品）案
    件，業經最高法院以99年度台上字第768 號判決（最後事實
    審判決為臺灣高等法院97年度重上更(三)字第193 號判決）確
    定，查扣之大麻花1 包（如上開臺灣高等法院97年度重上更
    (三)字第193 號判決附表一編號31所示被告甲○○所有之大麻
    花，依該判決附表一所示未送鑑驗）、搖頭丸151 顆（如上
    開臺灣高等法院判決附表一編號33所示該案證人林郁斌所有
    之紅色搖頭丸，驗後淨重38.76 公克，鑑驗時取用2 顆0.43
    公克，驗餘149 顆淨重38.33 公克，檢出二級毒品MDMA成分
    ）、搖頭丸179 顆（如上開臺灣高等法院判決附表一編號34
    所示該案證人林郁斌所有之藍色搖頭丸，驗後淨重53.47 公
    克，鑑驗時取用2 顆0.57公克，驗餘177 顆淨重52.9公克，
    檢出二級毒品MDMA成分）、甲基安非他命13包（如附表一編
    號36所示該案證人林郁斌所有之甲基安非他命，驗後淨重10
    .92 公克，鑑驗時取用0.15公克，驗餘淨重10.77 公克，聲
    請書誤載為「安非他命」），均係違禁物品，爰依刑法第38
    條第1 項第1 款、第2 項、第40條第2 項及毒品危害防制條
    例第18條第1 項前段等規定，聲請裁定宣告沒收銷燬等語。
二、按違禁物不問屬於犯罪行為人與否，得單獨宣告沒收，刑法
    第38條第1 項第1 款、第2 項、第40條第2 項分別定有明文
    ，故法院受理檢察官之聲請單獨宣告沒收違禁物時，僅應就
    聲請人所聲請之物品是否為違禁物加以判斷，至於該違禁物
    是否作其他證明之用，尚非受理聲請之法院於裁定准否宣告
    沒收所應斟酌之事項；又按因犯罪必須沒收之物，雖已經檢
    察官以違禁物聲請單獨宣告沒收，並已執行完畢，但就本案
    而言如不失為從刑，仍應宣告沒收，故扣案物縱先經檢察官
    以違禁物聲請單獨宣告沒收，如於他案認定係因犯罪必須沒
    收之物，亦仍應宣告沒收（參見最高法院93年度台上字第74
    2 號、臺灣高等法院99年度抗字第1051號等判決意旨）。
    經查：
    (一)本件上開查扣之紅色搖頭丸151 顆（驗後淨重38.76 公克
      ，鑑驗時取用2 顆0.43公克，驗餘149 顆淨重38.33 公克
      ，檢出二級毒品MDMA成分）、藍色搖頭丸179 顆（驗後淨
      重53.47 公克，鑑驗時取用2 顆0.57公克，驗餘177 顆淨
      重52.9公克，檢出二級毒品MDMA成分）、甲基安非他命13
      包（驗後淨重10.92 公克，鑑驗時取用0.15公克，驗餘淨
      重10.77 公克），經內政部警政署刑事警察局鑑驗結果，
      分別檢出有第二級毒品MDMA、甲基安非他命等成分，有內
      政部警政署刑事警察局94年1 月19日刑鑑字第0930235764
      號鑑定書在卷可稽，應均係屬第二級毒品之違禁物無訛。
      雖又另依本件被告甲○○違反毒品危害防制條例（販賣第
      二、三、四級毒品）案件，最後事實審臺灣高等法院97年
      度重上更(三)字第193 號判決所示，上開查扣之毒品紅色搖
      頭丸、藍色搖頭丸、甲基安非他命等物，均係於臺北市○
      ○○路107 巷41號2 樓207 室該案證人林郁斌租屋處，查
      扣之林郁斌所有之物，並非本件該案被告甲○○所有供犯
      罪所用之物，且林郁斌亦因本件該案為警查獲犯有施用第
      二級毒品MDMA之行為，另案經臺灣臺北地方法院檢察署檢
      察官聲請法院裁定送觀察、勒戒後，認其無繼續施用毒品
      傾向，已由臺灣臺北地方法院檢察署檢察官以94年度毒偵
      字第1291號不起訴處分確定在案，亦有該不起訴處分書在
      卷可參，至扣案之毒品甲基安非他命，林郁斌雖無施用毒
      品犯行，惟另涉有持有第二級毒品罪嫌（此部分未經檢察
      官偵查起訴），此扣案毒品亦為其所涉案件之重要證物。
      然揆諸首揭規定及說明，本件上開查扣之搖頭丸、甲基安
      非他命等物，既均屬第二級毒品之違禁物，則不問屬於犯
      罪行為人與否，是否作其他證明之用或係他案從刑應予宣
      告沒收之物，均得單獨宣告沒收，從而本件此部分之聲請
      ，經核屬實，於法尚無不合，爰依毒品危害防制條例第18
      條第1 項前段，刑法第40條第2 項，裁定如主文第1 項所
      示。
    (二)至本件聲請對查扣之「大麻花」1 包單獨宣告沒收銷燬部
      分，經核依本件被告甲○○違反毒品危害防制條例（販賣
      第二、三、四級毒品）案件，最後事實審臺灣高等法院97
      年度重上更(三)字第193 號判決附表一編號31所示，上開查
      扣之「大麻花」1 包，並無送經鑑驗之記載，且遍查本件
      聲請之案卷，亦無附有該查扣物之鑑驗資料，是該「大麻
      花」1 包之查扣物是否確係第二級毒品大麻花無訛，確實
      數量究係為何，均非無疑，要難認前開聲請意旨屬實。從
      而本件此部分之聲請於法即尚有未合，自不能准許，應予
      駁回。
中    華    民    國    99    年    11    月    9     日
                      刑事第七庭  法  官  彭全曄
以上正本證明與原本無異
如不服本裁定應於送達後5日內向本院提出抗告狀
                                  書記官  莊川億
中    華    民    國    99    年    11    月    11    日

司法院資訊處製作；財團法人民間司法改革基金會備份。
